臺灣臺北地方法院民事裁定　　　　　　100年度事聲字第292號
異　議　人
即 債權 人　萬泰商業銀行股份有限公司
法定代理人　盧正昕
代　理　人　莊政文
相　對　人
即 債務 人　張佩玲
上列當事人間更生事件，異議人對於本院司法事務官民國100年8
月26日99年度執消債更字第61號認可更生方案之裁定聲明異議，
本院裁定如下：
    主  文
異議駁回。
    理  由
一、異議意旨略以：債務人張佩玲名下尚有坐落台北市○○區○
    ○路16巷26弄1-11號之房地（房屋應有部分3分之1，土地應
    有部分12分之1，下稱系爭不動產），依鈞院進行鑑價，系
    爭不動產價值約有新台幣（下同）160萬9,166元，該金額雖
    未逾清償總額（僅少於清償總額16萬9,042元），惟債務人
    於負擔龐大債務期間，非但未有處分不動產之積極作為，反
    提出清償成數僅48.94%之更生方案，實無法令人苟同。債務
    人現存之無擔保欠款高達363餘萬元，雖變賣系爭不動產不
    足以清償全部債務，然卻可使債務人負債降低，難認對清償
    債務人所積欠之無擔保債務無何助益。若債務人僅清償部分
    債務後即可免除51.06%之債務，且可保有價值至少160萬
    9,166元之資產，難認符事理之平，故原裁定所認更生方案
    未將系爭不動產列入考量，實難認公允，亦難令債權人信服
    ，爰聲明異議，請求廢棄原裁定等語。
二、按債務人有薪資、執行業務所得或其他固定收入，法院認更
    生方案之條件公允者，得不經債權人會議可決，逕依債務人
    之聲請或依職權以裁定認可更生方案，消費者債務清理條例
    （下稱消債條例）第64條第1項定有明文。又債務人之更生
    方案應否准許，係以是否公允為斷，而所謂公允，應審酌債
    權人與債務人之利益衡平、債務人之償債能力與清償誠意以
    及社會公益等因素為綜合判斷，非以還款成數為絕對標準。
    另當事人對於司法事務官處理事件所為之終局處分，得於處
    分送達後10日之不變期間內，以書狀向司法事務官提出異議
    ；司法事務官認前項異議有理由時，應另為適當之處分；認
    異議為無理由者，應送請法院裁定之；法院認第1項之異議
    為有理由時，應為適當之裁定；認異議為無理由者，應以裁
    定駁回之，此項規定於更生或清算之程序準用之，民事訴訟
    法第240條之4第1項、第2項、第3項及消債條例第15條分別
    定有明文。
三、經查：
（一）相對人前經本院以99年度消債更字第155號裁定自民國99
      年10月15日16時起開始更生程序，並命司法事務官進行本
      件更生程序。又相對人現任職於康宜庭生活事業有限公司
      ，每月薪資平均28,000元（包含底薪19,000元及獎金津貼
      ），無其他固定獎金，另相對人於肯德基速食餐廳有每月
      平均2,828元之兼職收入，有員工薪資單、薪資表、存摺
      影本等附卷可稽（見99年度執消債更字第61號卷第117至
      118頁、第126頁、第140至141頁、第218至219頁），堪信
      屬實，足認相對人係有固定收入之人。
（二）相對人所提更生方案履行期間每月必要支出包括：膳食費
      6,000元、交通費1,200元、醫療費300元、勞健保費用700
      元、日用生活費1,500元、水電瓦斯費1,005元、電信費（
      含家用及手機）1,600元（含為母親分擔），合計12,305
      元。有關膳食費之部分係以一日200元計算，考量相對人
      身兼二職，須耗費大量之體力，該數額尚稱合理；有關電
      信費之部分，係包含為其母分擔之家用電話費用，此因相
      對人之母親雖符合扶養要件，惟相對人為提高還款金額，
      已與其他扶養義務人合意由其他扶養義務人負擔母親之扶
      養費，相對人僅負擔家用電話之費用，是該部分之金額亦
      堪認合理。且相對人每月必要支出已低於行政院主計處公
      告之台北市100年度平均每人每月最低生活費14,794元，
      堪認所列費用並無浮濫之處，應屬可採。是以相對人每月
      收入30,828元扣除每月必要支出12,035元後，剩餘之金額
      18,523元作為每月更生還款金額，共清償96期，合計8年
      ，清償總金額177萬8,208元，清償成數占全體債權之
      48.94%，即債權本金之78.18%，已使債權人受償金額不致
      過低，且相對人亦已延長清償年限為8年，足認其確有履
      行更生方案之誠意，堪認其更生方案之條件，尚屬公允。
（三）異議人主張相對人應處分系爭不動產云云，惟查相對人所
      有之系爭不動產經本院委託景陽不動產估價師事務所進行
      鑑定估價金額為226萬元（土地部分195萬元，房屋部分31
      萬元），另相對人委託全國不動產公司進行估價結果為
      400萬元，而土地部分經本院執行處於98年度司執字第
      115216號強制執行事件設定最低拍賣價格為120萬元，有
      景陽不動產估價師事務所不動產估價鑑定報告、全國不動
      產（景美店）估價單、本院99年7月19日北院木98司執戊
      字第115216號民事執行處通知在卷可憑（見99年度執消債
      更字第61號卷第162至177頁、第222頁、第191至192頁）
      。而相對人就系爭不動產房屋之權利範圍僅有應有部分3
      分之1、土地之權利範圍僅有應有部分12分之1，再系爭房
      屋因整棟建物占用公有土地，自71年完工以來即無法領取
      使用執照，明顯有法律糾紛且無法向銀行貸款，現為未辦
      保存登記之建物，相對人與鄰舍曾兩度向台北市議會陳情
      均無結果，有台北市○○區○○段三小段127地號土地登
      記第二類謄本（部分）、台北市議會96年12月19日議秘服
      字第09604743600號書函、台北市議會市民服務中心協調
      陳騰輝君等陳情案會議紀錄、台北市議會市民服務中心協
      調洪利鑾君等等陳情案會議紀錄、仙岩路集合住宅申領使
      用執照案建議事項在卷可參（見99年度執消債更字第61號
      卷第130頁、第193至199頁），因此縱然相對人有意處分
      償債，實際上亦恐難以變價而未具變價實益。況相對人若
      處分系爭不動產，相對人與其母親將因無住所而需增加每
      月租屋居住之支出，則處分系爭不動產對債權人而言未有
      實益，對相對人而言更加不利，且影響其每月償債能力。
      本件認可之更生方案，依前所述，堪認相對人已盡最大努
      力，及有清理債務之誠意，揆諸消債條例之立法目的，非
      但係使債務人得透過更生程序清償債務、重建其經濟生活
      ，亦保障債務人於更生方案履行期間內能保有符合人性尊
      嚴之最低基本生活，是以，考量異議人與相對人之利益衡
      平、相對人之償債能力與清償誠意及社會公益等因素，難
      謂原裁定認可相對人之更生方案有欠公允之處。
四、綜上所述，本件相對人之更生方案經核尚屬公允、適當、可
    行，復查無消債條例第63條第1項、第64條第2項所定不應或
    不得認可更生方案之消極事由存在。從而，本院司法事務官
    逕依同條例第64條第1項裁定予以認可相對人所提更生方案
    ，並依同條例第62條第2項酌定其生活限制，核無不合。異
    議人指摘原裁定不當，聲明異議，求予廢棄原裁定，為無理
    由，應予駁回。
五、依消費者債務清理條例第15條、民事訴訟法第240條之4第3
    項後段，裁定如主文。
中    華    民    國   100    年    10    月    6     日
                  民事第二庭    法  官  林欣苑
以上正本係照原本作成。
如對本裁定抗告，須於裁定送達後10日內向本院提出抗告狀，並
繳納抗告費新台幣1,000元。
中    華    民    國   100    年    10    月    6     日
                                書記官  詹雪娥